【裁判字號】    97,訴,3886
【裁判日期】    971226
【裁判案由】    槍砲彈藥刀械管制
【裁判全文】
臺灣板橋地方法院刑事判決              97年度訴字第3886號
公  訴  人  臺灣板橋地方法院檢察署檢察官
被      告  乙○○
選任辯護人  本院公設辯護人  甲○○
上列被告因違反槍砲彈藥刀械管制條例案件，經檢察官提起公訴
（97年偵字第19185 號），本院判決如下：
    主  文
乙○○未經許可，持有可發射子彈具有殺傷力之空氣槍，處有期
徒刑貳年，併科罰金新臺幣拾萬元，罰金如易服勞役以新臺幣壹
仟元折算壹日。緩刑伍年。扣案如附表所示之空氣槍參支，均沒
收之。
    事  實
一、乙○○明知具殺傷力之空氣槍，係槍砲彈藥刀械管制條例管
    制之槍枝，未經主管機關許可，不得持有，竟基於持有具殺
    傷力之空氣槍之犯意，於民國95年間陸續在臺北縣樹林市○
    ○街101 巷16號10樓住處，在雅虎奇摩網站，以新台幣1 至
    2 萬元之價格，購買如附表所示具殺傷力空氣槍3 支（槍枝
    管制編號：00 00000000 號、第0000000000號、0000000000
    號），並於上開住處持有之。嗣於97年6 月4 日21時50分許
    ，為警在上址查獲，並扣得上開空氣槍3 支。
二、案經臺中市政府警察局第四分局報請臺灣板橋地方法院檢察
    署檢察官偵查起訴。
    理  由
壹、證據能力部分：
一、依刑事訴訟法第198 條、第208 條規定，所謂鑑定乃指於刑
    事訴訟程序中為取得證據資料而由檢察官或法官指定具有特
    別知識經驗之鑑定人、學校、機關或團體，就特定之事物，
    以其專業知識加以分析、實驗而作判斷，以為偵查或審判之
    參考。從而，不論鑑定人或鑑定機關、學校、團體，由檢察
    官或法官視具體個案之需要而選任，其所為之鑑定即具有證
    據能力，此乃同法第159 條第1 項之「除法律有規定者外」
    之傳聞法則例外規定。查本案內政部警政署刑事警察局97年
    7 月22日刑鑑字第0970087852號槍彈鑑定書1 件，係由臺中
    市政府警察局第四分局送請內政部警政署刑事警察局鑑定，
    依上開說明，具有證據能力。
二、第按被告以外之人於審判外之陳述，雖不符前4 條之規定，
    而經當事人於審判程序同意作為證據，法院審酌該言詞陳述
    或書面陳述作成時之情況，認為適當者，亦得為證據。當事
    人或辯護人於法院調查證據時，知有第159 條第1 項不得為
    證據之情形，而未於言詞辯論終結前聲明異議者，視為有前
    項之同意。刑事訴訟法第159 條之5 定有明文。本案被告及
    其辯護人於準備程序中對於檢察官所提書證部分之證據能力
    均表示沒有意見，且本案言詞辯論終結前，被告及其辯護人
    並未爭執於審判外之書面陳述，無證據能力，揆諸上開規定
    ，應認被告已同意上開各該證據方法得作為證據，而本院審
    酌上開各該證據均非非法取得之證據，並無證據力明顯過低
    之情形，復經本院於審判期日就上開證據依法進行調查、辯
    論，依法自有證據能力，合先敘明。
貳、實體部分：
一、上揭事實，業據被告乙○○於警詢、偵查、本院準備程序及
    審理時均坦承不諱，復有如附表所示之空氣槍3 支（槍枝管
    制編號：0000000000、0000000000、0000000000）扣案可資
    佐證。而上開空氣槍3 支，經送內政部警政署刑事警察局鑑
    定，認如附表所示，分別有單位面積動能為37、49、52焦耳
    / 平方公分，而就殺傷力之相關數據：（一）美國軍醫總署
    定義：彈丸撞擊動能達58呎磅（約為78.6焦耳），則足以使
    人喪失戰鬥能力。（二）本局對活豬作射擊測試結果，彈丸
    單位面積動能達24焦耳／平方公分，則足以穿入豬隻皮肉層
    。（三）依日本科學警察研究所之研究結果，彈丸單位面積
    動能達20焦耳／平方公分，則足以穿入人體皮肉層，此有該
    局97年7 月22日刑鑑字第0970087852號槍彈鑑定書1 件在卷
    可憑。是扣案之空氣槍3 支，經實際試射所測得之單位面積
    動能既分別為37、49、52焦耳/ 平方公分，依上開槍彈鑑定
    書所載之殺傷力數據可知，已足以穿入人體或豬隻皮肉層，
    足見被告乙○○持有之空氣槍，確係具有殺傷力之空氣槍無
    誤，此外，並有雅虎奇摩網頁數紙及槍枝照片數張等附卷足
    憑。被告乙○○之自白核與事實相符，堪以採信。綜上所述
    ，本件事證明確，被告上揭犯行足堪認定，應依法論科。
二、論罪科刑之法律適用：
(一)、核被告所為，係犯槍砲彈藥刀械管制條例第8 條第4 項之未
    經許可持有可發射子彈具有殺傷力之空氣槍罪。
(二)、另被告未經許可持有槍枝之行為固無足取，然扣案之空氣槍
    係以高壓氣體鋼瓶內氣體為發射動力，在外觀上已與一般槍
    枝有間，而上開空氣槍未經改造，亦與改造槍枝不同，且上
    開空氣槍經鑑定結果單位面積動能不高，僅超出殺傷力認定
    標準之20焦耳/ 平方公分些許，且其持有槍枝之時間非長，
    觀其犯罪情節尚屬輕微，其係因好奇，始購入扣案之空氣槍
    供己收藏，並無從事任何不法行為之意圖，一時失慮致肇犯
    行，犯後已坦承犯行，深具悔意，而其所犯之未經許可寄藏
    可發射子彈具殺傷力之槍枝罪，法定本刑為3 年以上10年以
    下有期徒刑，併科新臺幣700 萬元以下罰金，與其犯罪情節
    相較，實屬情輕法重，客觀上足以引起一般同情，顯有堪資
    憫恕之處，本院認縱處以法定最低刑度猶嫌過重，爰依刑法
    第59條之規定，減輕其刑。
(三)、爰審酌被告之素行良好，智識程度（國中畢業），而有殺傷
    力之槍枝屬於高度危險之物品，非經主管機關許可不得擅自
    持有，以維社會大眾安全，被告未經許可，無故持有上開槍
    枝，且未繳交治安機關，嚴重危害社會安全，惟持有上開槍
    枝期間，並未使用該槍枝為其他對社會治安影響重大之行為
    ，所生危害尚輕及犯後坦承犯行態度良好及其犯罪之動機、
    目的、手段等一切情狀，量處如主文所示之刑，並就罰金刑
    部分，依刑法第42條第3 項前段之規定諭知易服勞役之折算
    標準，以資懲儆。
(四)、又被告乙○○前未曾受有期徒刑以上刑之宣告，有臺灣高等
    法院被告前案紀錄表1 紙可憑，因一時失慮，偶罹刑典，事
    後已坦承犯行，深具悔意，經此刑之宣告後，應知警惕而無
    再犯之虞，又被告因有三幼子待其扶養，且每月須負擔前妻
    2 萬元生活費，且其母親因罹患高血壓、糖尿病、腰椎滑脫
    症有賴被告照料，而被告目前有正當職業等情，有戶口名簿
    影本份、離婚協議書本1 份、診斷證明書、在職證明書各1
    份等附卷足憑，本院因認暫不執行其刑為當，予以宣告緩刑
    5 年，用啟自新。
三、扣案如附表所示具殺傷力之空氣槍3 支（槍枝管制編號：00
    00000000、0000000000、0000000000號），係槍砲彈藥刀械
    管制條例第4 條第1 項第1 款所定之槍，屬違禁物，不問屬
    於犯人與否，依刑法第38條第1 項第1 款規定，宣告沒收。
    至扣案之槍枝3 支（槍枝管制編號：0000000000、00000000
    00、0000000000號）、瓦斯鋼瓶4 支、子彈3 盒（係口徑4.
    5mm 、5.5mm 鉛彈丸），因不具殺傷力，既非違禁物，爰不
    宣告沒收，附此敘明。
據上論斷，應依刑事訴訟法第299 條第1 項前段，槍砲彈藥刀械
管制條例第8 條第4 項，刑法第11條前段、第59條、第42條第3
項、第74條第1 項第1 款、第38條第1 項第1 款，判決如主文。
本案經檢察官陳姿雯到庭執行職務。
中    華    民    國    97    年    12    月    26    日
                  刑事第二庭    審判長法  官  王屏夏
                                      法  官  王偉光
                                      法  官  吳幸娥
上列正本證明與原本無異。
如不服本判決，應於判決送達後10日內敘明上訴理由，向本院提
出上訴狀 (應附繕本) ，上訴於臺灣高等法院。其未敘述上訴理
由者，應於上訴期間屆滿後20日內向本院補提理由書「切勿逕送
上級法院」。
                                      書記官  陳靜怡
中    華    民    國    97    年    12    月    26    日
附表：
┌──┬──────┬──┬──────────────────┐
│編號│扣押物名稱及│數量│鑑    定    結    果                │
│    │應沒收之物  │    │                                    │
├──┼──────┼──┼──────────────────┤
│ 01 │空氣槍（槍枝│1 支│認係口徑5.5mm 空氣手槍，為美國CROSMA│
│    │管制編號：11│    │N 製2240型，槍號為407B14309，以小型 │
│    │00000000號）│    │高壓氣體鋼瓶內氣體為發射動力，經以鉛│
│    │            │    │彈丸測試三次，其中鉛彈丸（直徑5.5mm │
│    │            │    │、重量1.43g） 最大發射速度為111公尺 │
│    │            │    │/ 秒，計算其動能為8.8 焦耳，換算其單│
│    │            │    │位面積動能為37焦耳/ 平方公分。      │
├──┼──────┼──┼──────────────────┤
│ 02 │空氣槍（槍枝│1 支│認係氣體動力式槍枝，以小型高壓氣體鋼│
│    │管制編號：11│    │瓶內氣體為發射動力，經以鉛彈丸測試三│
│    │00000000號）│    │次，其中鉛彈丸（直徑4.5 mm、重量0.57│
│    │            │    │g） 最大發射速度為167 公尺/ 秒，計算│
│    │            │    │其動能為7.9 焦耳，換算其單位面積動能│
│    │            │    │為49焦耳/ 平方公分。                │
├──┼──────┼──┼──────────────────┤
│ 03 │空氣槍（槍枝│1 支│認係口徑5.5mm 空氣長槍，為美國CROSMA│
│    │管制編號：11│    │N 製2260型，槍號為Y802654 ，以小型高│
│    │00000000號）│    │壓氣體鋼瓶內氣體為發射動力，經以鉛彈│
│    │            │    │丸測試三次，其中鉛彈丸（直徑5.5 mm、│
│    │            │    │重量1.43g） 最大發射速度為132 公尺/ │
│    │            │    │秒，計算其動能為12焦耳，換算其單位面│
│    │            │    │積動能為52焦耳/ 平方公分。          │
│    │            │    │                                    │
└──┴──────┴──┴──────────────────┘
附錄本案論罪科刑法條全文：
槍砲彈藥刀械管制條例第8條第4項
未經許可，持有、寄藏或意圖販賣而陳列第1 項所列槍枝者，處
3 年以上10年以下有期徒刑，併科新臺幣700萬元以下罰金。
槍砲彈藥刀械管制條例第12條第4 項
未經許可，持有、寄藏或意圖販賣而陳列子彈者，處5 年以下有
期徒刑，併科新臺幣300萬元以下罰金。


司法院資訊處製作；財團法人民間司法改革基金會備份。
